【裁判字號】    95,易,1624
【裁判日期】    951031
【裁判案由】    詐欺等
【裁判全文】
臺灣高雄地方法院刑事判決              95年度易字第1624號
公  訴  人  台灣高雄地方法院檢察署檢察官
被      告  乙○○
被      告  丙○○
上列被告因詐欺等案件，經檢察官提起公訴（95年度偵緝字第11
03、1106號），被告均為有罪之陳述，本院適用簡式審判程序審
理，判決如下：
    主  文
乙○○共同意圖為自己不法之所有，以詐術使人將本人之物交付
，處有期徒刑伍月，如易科罰金，以銀元參佰元即新台幣玖佰元
折算壹日。
丙○○共同意圖為自己不法之所有，以詐術使人將本人之物交付
，處有期徒刑參月，如易科罰金，以銀元參佰元即新台幣玖佰元
折算壹日。
    事  實
一、乙○○與丙○○係夫妻，渠等二人於民國93年11月中旬間，
    明知所經營之「賓鈺汽車有限公司」（以下簡稱賓鈺公司）
    營運狀況已不佳，且渠等尚積欠友人劉玉麟新台幣（下同）
    80萬元之債務無力償還，竟意圖為自己不法之所有，共同基
    於詐欺取財之犯意聯絡，向戴姆勒克萊斯勒股份有限公司（
    以下均稱戴姆勒克萊斯勒公司）屏東經銷商佯稱：因所經營
    之賓鈺公司業務上需求，欲以分期付款之方式購買Mercedes
    -Benz 牌之自用小客車1 部。該公司接單後，遂交由旗下之
    戴姆勒克萊斯勒資融股份有限公司（以下簡稱戴姆勒克萊斯
    勒資融公司）辦理。又渠等二人均無藉分期付款支付車商購
    買車輛之真意，仍推由乙○○與戴姆勒克萊斯勒資融公司簽
    訂動產擔保交易法附條件買賣契約1 份，並推由丙○○擔任
    連帶保證人。雙方約定：分期付款之總價為321,700 元，除
    頭期款397,000 元已於訂約日支付外，餘款自93年12月25日
    起至98年10月25日止，以每2 月為1 期，共分30期，每期應
    償還93790 元，並推由乙○○簽發以華僑銀行苓雅分行為付
    款人、面額均為93790 元之支票30紙及面額25 0萬元之本票
    1 紙，作為擔保，且在價金未付清前，標的物所有權仍屬出
    賣人所有，買受人僅得依物占有使用，不得任意遷移或為其
    他處分，是乙○○為動產擔保交易之債務人，雙方並就上開
    附條件買賣向高雄市監理處辦理登記在案，以此方式使戴姆
    勒克萊斯勒資融公司陷於錯誤，誤認乙○○、丙○○確有藉
    分期付款方式購買Ａ車之真意及資力，而將乙○○所購買Me
    rc edes-B enz 牌、E240型之黑色自小客車1 部 (下稱Ａ車
    )交 付予渠等二人。詎乙○○、丙○○於取得Ａ車後，竟共
    同意圖為自己不法之利益，與友人何中達約明：由何中達代
    渠等償還積欠劉玉麟之80萬元債務，而Ａ車則須交付予何中
    達使用，以抵償伊所積欠何中達之80萬元債務；其後乙○○
    所簽發之支票於Ａ車應繳第1 期分期款（93年12月25日）即
    跳票，經戴姆勒克萊斯勒融資公司承辦人員不斷催討下，始
    由乙○○以匯款方式償還第1 期分期款，惟此後即未再償還
    分文。其後何中達發現渠等2 人並未如期償還分期款後，即
    將Ａ車返還渠等2 人，渠等2 人則共同承上犯意，將該自小
    客車出質予位於屏東市○○路上某不詳名稱之當舖，得款
    130 萬元，用以償還積欠何中達之債務，致使戴姆勒克萊斯
    勒融資公司受有無法將該車取回之損害。嗣經戴姆勒克萊斯
    勒融資公司發現乙○○之支票帳戶早於93年12月3 日已列為
    拒絕往來戶，且賓鈺公司原址已換由他人經營新芳汽車行，
    而乙○○與丙○○均避不見面，始知受騙。
二、案經戴姆勒克萊斯勒融資公司訴由台灣高雄地方法院檢察署
    檢察官偵查起訴。
    理  由
壹、程序方面：
    按本件被告二人所犯係死刑、無期徒刑、最輕本刑為3 年以
    上有期徒刑以外之罪，其於準備程序就前揭被訴事實為有罪
    之陳述，經受命法官告知簡式審判程序之旨，並聽取其與公
    訴人之意見後，本院認無不得或不宜改依簡式審判程序進行
    之處，爰依刑事訴訟法第273 條之1 第1 項、第284 條之1
    ，裁定本件由受命法官獨任進行簡式審判程序，合先敘明。
貳、實體方面：
一、上揭犯罪事實，業據被告乙○○、丙○○於本院審理時坦承
    不諱，核與告訴人戴姆勒克萊斯勒融資公司指述之情節大致
    相符，並有動產擔保附條件買賣契約書、設定登記申請書、
    牌照登記書、分期付款申請書、分期付款票據及明細表、Ａ
    車行車執照、票據信用查詢畫面各1 紙附卷可稽。本案事證
    明確，被告二人犯行堪予認定。
二、被告二人行為後，如附表所示之相關法律亦均業經變更，並
    俱於95年7 月1 日施行，玆經整體比較結果，裁判時法並未
    較為有利，從而依刑法第2 條第1 項規定，自應適用各該行
    為時法論罪科刑 (最高法院95年第8 次刑事庭總會決議參照
    )。
三、核被告二人確無購車及繳納分期付款之真意，竟以動產擔保
    交易附條件買賣之方式，向戴姆勒克萊斯勒融資公司購買A
    車後，旋即將A 車典當獲利，而具為自己不法所有及不法利
    益之意圖，係犯修正前刑法第339 條第1 項詐欺取財罪及修
    正前動產擔保交易法第38條之出質標的物罪。按動產擔保交
    易法第38條之罪，係以動產擔保交易之「債務人」為犯罪主
    體，原則上固不及於保證人，然既屬因特定之債務人關係始
    成立之罪，若第三人有與債務人共同實施或教唆、幫助之情
    形，仍應依刑法第31條第1 項規定論以共犯 (大法官會議釋
    字第227 號解釋理由書參照)。 本件被告乙○○為動產擔保
    之債務人，就所犯動產擔保交易法第38條之罪，與其妻即被
    告丙○○間，有犯意聯絡與行為分擔，依上開說明，皆為共
    同正犯。又被告二人先將A 車遷移予何中達，再出質予當鋪
    ，係同時觸犯動產擔保交易法第38條之「遷移」及「出質」
    罪，惟此部分被告二人行為態樣雖有所不同，然係屬違反同
    一法條所禁止之2 種行為，仍應只論以一個違反動產擔保交
    易法之罪，併予敘明。再被告乙○○、丙○○佯與告訴人締
    結動產擔保附條件買賣契約之目的，係為以此詐騙手段取得
    A 車之占有，再將A 車典當予當鋪以遂行其不法所有暨不法
    利益之意圖，所犯上開詐欺取財罪及出質標的物罪，有方法
    、目的之牽連關係，應依修正前第55條後段牽連犯之規定，
    從一重之詐欺取財罪處斷。被告丙○○觸犯動產擔保交易法
    部分，雖未據起訴，然與起訴經論罪科刑部分，有牽連犯裁
    判上一罪關係，均為起訴效力所及，本院自應併予審判。
四、爰審酌被告二人不思以正當手段獲取金錢，竟以動產擔保交
    易附條件買賣之方式，致上開公司誤認其確實有藉分期付款
    方式購買A 車之真意暨資力，而交付上開車輛後，被告二人
    旋即將之典當得款，以此方式不勞而獲，事後復避不見面，
    致告訴人追索無著，且被告二人迄今仍未能與告訴人和解，
    自應受有相當程度之刑事非難；惟念及被告二人事後坦承犯
    行，態度尚可，並考量A 車之價值，及本件犯罪過程，率皆
    由被告乙○○主導，被告丙○○分擔行為較少等一切情狀，
    分別量處如主文所示之刑，並諭知易科罰金之折算標準，以
    資懲儆。
據上論斷，應依刑事訴訟法第273條之1第1項、第284條之1、第
299 條第1 項前段，修正前動產擔保交易法第38條，刑法第2 條
第1 項、第11條前段、修正前刑法（下同）第28條、第55條、第
41 條 第1 項前段，罰金罰鍰提高標準條例第1 條前段，刪除前
同條例第2 條，判決如主文。
本案經檢察官甲○○到庭執行職務。
中    華    民    國    95    年    10    月    31    日
                  刑事第五庭    法  官  張金柱
以上正本證明與原本無異。
如不服本判決，應於收受送達後10日內向本院提出上訴書狀。
（須附繕本）
中    華    民    國    95    年    11     月    1    日
                                書記官  蘇  豫
附錄
刑法第339條第1項
 意圖為自己或第三人不法之所有，以詐術使人將本人或第三人之
 物交付者，處5年以下有期徒刑、拘役或科或併科1千元以下罰金
 。
動產擔保交易法第38條
 動產擔保交易之債務人，意圖不法之利益，將標的物遷移、出賣
 、出質、移轉、抵押或為其他處分，致生損害於債權人者，處3
 年以下有期徒刑、拘役或科或併科6000元以下之罰金。
附表
┌──────┬─────────────┬─────────────┬───────┬────┐
│相關變更條文│行為時法（下稱舊法）之內容│裁判時法（下稱新法）之內容│比  較  理  由│備    註│
├──────┼─────────────┼─────────────┼───────┼────┤
│牽連犯      │刑法第55條：「一行為而觸犯│刑法第55條：「一行為而觸犯│刪除牽連犯（即│修正後刪│
│(刑法第55條)│數罪名，或犯一罪而其方法或│數罪名者，從一重處斷。但不│原「、、犯一罪│除牽連犯│
│            │結果之行為犯他罪名者，從一│得科以較輕罪名所定最輕本刑│而其方法或結果│規定，應│
│            │重處斷」。                │以下之刑。」              │之行為犯他罪名│依數罪併│
│            │                          │                          │者」）之規定。│罰，以修│
│            │                          │                          │              │正前依牽│
│            │                          │                          │              │連犯以一│
│            │                          │                          │              │罪論較有│
│            │                          │                          │              │利於被告│
├──────┼─────────────┼─────────────┼───────┼────┤
│罰金刑貨幣單│依法律應處罰金、罰鍰者，就│中華民國94年1 月7 日法修正│刑法之貨幣單位│經按現行│
│位之變更    │其原定數額得提高為2 倍至10│施行後，刑法分則編所定罰金│由「元（指銀元│法規所定│
│(罰金罰鍰提 │倍（刑法乃係定明10倍）。第│之貨幣單位為新臺幣。94年1 │）」變更為「新│貨幣單位│
│高標準條例第│1 條所定得提高倍數之規定，│月7 日刑法修正時，刑法分則│臺幣」，且刑法│折算新臺│
│1條前段、第 │於本條例修正後制定之法律，│編未修正之條文定有罰金者，│分則之罰金數額│幣條例第│
│5 條→刑法施│不適用之；本條例修正前公布│自94年1 月7 日刑法修正施行│，亦視該分則先│2 條之規│
│行法第1 之1 │之法律，於本條例修正後修正│後，就其所定數額提高為30倍│前曾修正與否，│定折算後│
│條第1 項、第│其罰金罰鍰數額或法律經全部│。但72年6 月26日至94年1 月│而分別提高3 或│等值，是│
│2項)        │修正而其罰金罰鍰數額未予變│7 日新增或修正之條文，就其│30倍。        │以新法並│
│            │更者，亦同。              │所定數額提高為3 倍。      │              │未較有利│
│            │                          │                          │              │。      │
├──────┼─────────────┼─────────────┼───────┼────┤
│罰金刑下限  │罰金：（銀元）1 元以上。  │罰金：新臺幣1,000 元以上，│罰金刑之下限，│舊法有利│
│變更        │                          │以百元計算之。            │由銀元10元（經│        │
│ (刑法第33條│                          │                          │提高）亦即新臺│        │
│第5款)      │                          │                          │幣30元，提高為│        │
│            │                          │                          │新臺幣1,000 元│        │
│            │                          │                          │              │        │
├──────┼─────────────┼─────────────┼───────┼────┤
│易科罰金折算│犯最重本刑為5 年以下有期徒│犯最重本刑為5 年以下有期徒│易科罰金折算標│舊法有利│
│標準變更    │刑以下之刑之罪，而受6 個月│刑以下之刑之罪，而受6 個月│準由銀元300 元│        │
│(修正前刑法 │以下有期徒刑或拘役之宣告…│以下有期徒刑或拘役之宣告者│即新臺幣900 元│        │
│第41條第1項 │得以（銀元，下同）1 元以上│，得以新臺幣1,000 元、    │，提高為以新臺│        │
│前段、修正前│3 元以下折算1 日，易科罰金│2,000 元或3,000 元折算1 日│幣1,000 元、  │        │
│罰金罰鍰提高│。依刑法第41條易科罰金…就│，易科罰金。              │2,000 元、3,00│        │
│標準條例第2 │其原定數額提高為100 倍折算│                          │0 元折算1 日  │        │
│條→現行刑法│1 日；法律所定罰金數額未依│                          │              │        │
│第41條第1 項│本條例提高倍數，或其處罰法│                          │              │        │
│前段)       │條無罰金刑之規定者，亦同。│                          │              │        │
├──────┼─────────────┴─────────────┴───────┴────┤
│整體比較結果│舊法之罰金刑刑度較低，且易科罰金之折算金額較低，經比較結果，以舊法較有利於被告  │
│            │                                                                                │
╘══════╧════════════════════════════════════════╛


司法院資訊處製作；財團法人民間司法改革基金會備份。
